【裁判字號】    97,交抗,485
【裁判日期】    970512
【裁判案由】    聲明異議
【裁判全文】
臺灣高等法院臺中分院交通事件裁定     97年度交抗字第485號
    抗  告  人
    即受處分人  甲○○
上列抗告人因違反道路交通管理處罰條例案件，不服台灣彰化地
方法院，中華民國97年4月10日所為裁定（97年交聲字第462號）
，提起抗告，本院裁定如下：
    主  文
抗告駁回。
    理  由
一、本案經本院審理結果，認第一審裁定並無不當，應予維持，
    並引用第一審裁定記載之理由（如附件）。
二、抗告意旨略以：(一)本件舉發員警雖屬公務員，然於法庭與抗
    告人同屬當事人，何以原裁定以其具有公務員身份，所言即
    可信？且本件屬刑事案件，理應遵守刑事訴訟法第161條等
    相關條文規定，該舉發員警應負舉證責任，尤其是本案攔停
    地點與開列地點不符，何以原裁定從寬認定警員之不實舉發
    ，卻苛責抗告人未提證據證明舉發不實？(二)抗告人當日行經
    路線乃抗告人向該員警說明解釋後其始知悉，非如其舉證之
    詞。且該員警謊稱查察戶口，實並無查察戶口之事宜，其單
    騎來回獵尋目標無疑。該員警半途攔截抗告人，諸多騷擾、
    心態可議，先指稱有未繫安全帶之情，又指稱抗告人闖紅燈
    ，說詞前後不一、自相矛盾、不合常理，抗告人並無闖紅燈
    之事情，爰請求撤銷原裁定，以昭公權力威信云云。
三、(一)按交通警員掣單舉發違反道路交通管理處罰條例所列之違
    規事實，本質上為行政處分，係公務員基於職務上權力，依
    法就特定之具體事件所為具公法上效果之單方行政行為，基
    於公務員為公法上行為具有公信力之原則，該行政處分當可
    被推定為真正，其據以依法處分之事實認定亦為正確無誤，
    此與民事訴訟法第三百五十五條第二項規定：「文書依其程
    式及意旨得認作公文書者，推定其為真正」之情形相同，本
    此公信原則，乃立法者賦予行政機關制定違反道路交通事件
    統一裁罰標準及處理細則，使執勤警員得當機處分（如該細
    則第二十三條）以達其維護交通秩序、安全之行政目的，反
    之，若謂公務員一切行政行為均需預留證據以證其實，則國
    家行政勢必窒礙難行，據此，刑事訴訟法就犯罪證據有關之
    規定中，與本件屬行政秩序罰之交通違規裁罰本質不合之部
    分，自不在準用之列。(二)本件當初舉發之情形，業經舉發員
    警於原審證述甚詳：『當天我騎機車執行查戶口勤務，行經
    員鹿路三段直行往鹿港方向，到大新路路口約30公尺左右，
    發現IC-1297自用小貨車，原本在大新路等紅燈，當時我的
    方向是綠燈，當時車流量不大，該部小貨車見沒什麼車輛就
    闖紅燈穿過路口，往東西向快速道路，我看到立即騎機車攔
    查，距離違規地點約30公尺左右。我有帶現場圖及照片。』
    、『沒有其他車輛擋住視線，我看到受處分人車子時，他的
    車子已經突出在路口，不久就穿過員鹿路，就往快速道路過
    去。』（原審卷第19頁背面至20頁正面）。雖攔停地點與違
    規地點不一，然員警發現違規騎車攔查，違規車輛不知警員
    攔查繼續行進之情形並非不可能，並不能因攔停地點與違規
    地點不一，即謂員警單騎來回獵尋目標、半途攔截，諸多騷
    擾。此外，抗告人亦未提出其他任何可供調查之證據以實其
    說，本院經查亦無何證據足資證明值勤警員有捏造事實違法
    取締之情事，則執勤警員本其維護交通秩序、安全職責所為
    之舉發，自應受到合法、正確之推定，是以原裁定駁回抗告
    人異議之聲明，核無不當。抗告人空言指摘原裁定不當尚屬
    無據，應予駁回。
四、據上論結，應依道路交通案件處理辦法第26條，刑事訴訟法
    第412條，裁定如主文。
中    華    民    國    97    年    5     月    12    日
            交通法庭    審判長法  官  李  璋  鵬
                              法  官  胡  忠  文
                              法  官  蕭  錦  鍾
上列正本證明與原本無異。
不得再抗告。
                              書記官  蕭  訓  慧
中    華    民    國    97    年    5     月    12    日


司法院資訊處製作；財團法人民間司法改革基金會備份。
